【裁判字號】    98,聲,263
【裁判日期】    980813
【裁判案由】    聲明異議
【裁判全文】
臺灣板橋地方法院民事裁定               98年度聲字第263號
異  議  人  甲○○
相  對  人  乙○○
上列異議人對於本院提存所98年度取字第2293號取回提存物事件
，駁回異議人甲○○取回提存物之處分，聲明異議，本院裁定如
下：
    主  文
異議駁回。
程序費用由異議人負擔。
    理  由
一、本件異議意旨略以：異議人前依臺灣高等法院96年度重上字
    第349 號判決，為相對人乙○○部分提供擔保（本院96年度
    存字第6305號擔保提存事件）後聲請假執行；上開判決主文
    第二項後段「並將各分屬其所有之樓層土地返還全體共有人
    」部分，經異議人於該本案訴訟發回更一審時（臺灣高等法
    院97年度重上更 (一) 字第113 號拆屋還地事件）將原起訴
    之聲明其中：「被上訴人應將坐落於臺北縣板橋市○○段24
    1、242、244 地號土地上如附圖所示之ABCEF 部分之增建物
    拆除，並返還全體共有人」減縮為「被上訴人應將坐落於臺
    北縣板橋市○○段241、242、244 地號土地上如附圖所示之
    ABCEF 部分之增建物拆除」則依民事訴訟法第263 條第1 項
    規定與最高法院59年臺上字第3014號判決要旨所示，異議人
    供擔保所據之本案判決，雖於更一審時為訴之聲明減縮，惟
    該縮減部分視同未起訴而自始不存在，則更一審就未減縮部
    分為勝訴判決，異議人即已獲全部勝訴判決乃毫無所疑。況
    於請求權同一之情形下，訴之減縮本即未妨礙相對人之防禦
    與抗辯，且相對人乙○○亦已提供擔保停止該假執行，相對
    人並無有任何不利益之增加。是以就本案訴訟而言，該更審
    前之判決就縮減部分本即失其效力，異議人於獲該更審後之
    全部判決勝訴，進而執該全部勝訴確定之本案判決依提存法
    第18條第1項第1款請求返還提存物，無論從法之層面或對相
    對人之保護而觀，均係合法所為，自無有原處分所指未符提
    存法所定取回要件之情形乃至明。原處分確屬不當且已曲解
    法之所規，應予撤銷，以維異議人之權益等語。」
二、按假執行之宣告，因就本案判決或該宣告有廢棄或變更之判
    決，自該判決宣示時起，於其廢棄或變更之範圍內失其效力
    ；又對第二審法院關於假執行之裁判，不得聲明不服，民事
    訴訟法第395 條第1 項、第458 條分別定有明文。次按假執
    行之本案判決已全部勝訴確定，得聲請該管法院提存所返還
    提存物，提存法第18條第1 項第1 款定有明文。同法施行細
    則第16條亦規定，本法第18條第1 項第1 款至第8 款規定，
    聲請法院提存所返還提存物者，無庸法院裁定。其立法意旨
    在於假執行所保全之請求，其本案訴訟已全部勝訴確定而終
    結者，因債權人之請求權確屬存在，債務人自應忍受債權人
    以假執行對其權利所加之限制，而不認其就債權人所提存之
    提存物有受損害賠償擔保之權利，故債權人得直接聲請返還
    提存物，債權人即無再聲請法院以裁定准許返還之必要。惟
    「本案」係指其訴訟之當事人、請求標的、與所用之法律關
    係均應相同，否則即非本案；再按提存事件係屬非訟事件，
    提存所就其具體提存事件僅得依提存法及其施行細則之規定
    為形式上之審查，就有關實體上權利義務法律關係並無審查
    權限。（司法院第四期提存業務研究會法律問題第五則、臺
    灣高等法院87年庭長法律問題研討會87院仁文明字第17437
    號函參照）
三、經查：異議人依臺灣高等法院96年度重上字第349 號民事判
    決供擔保以為假執行，該執行名義經最高法院97年度台上字
    第1220號民事判決廢棄發回（除假執行部分外），並經臺灣
    高等法院97年度重上更 (一) 字第113 號民事確定判決命相
    對人應將坐落臺北縣板橋市○○段241、242、244 地號土地
    上如附圖所示之ABCEF 增建建拆除。因異議人於更審中減縮
    應受判決事項之聲明，其判決命給付之行為內容，除無「並
    將土地返還全體共有人」外，與臺灣高等法院96年度重上字
    第349 號民事判決之給付相同。異議人舉民事訴訟法第263
    條第1 項「訴經撤回者，視同未起訴」之規定，及最高法院
    59年台上字第3014號判決要旨「所謂應受判決事項之減縮，
    除有反對情事外，應解為係訴之一部撤回，而非情事之一部
    捨棄」，主張「該減縮部分既視同未起訴而自始不存在，則
    本案判決就其未縮減部分為判決，且該部分亦已獲全部勝訴
    確定時，本案判決即屬全部勝訴」；並謂「相對人乙○○亦
    已提供擔保停止該執行在卷，並無有任何不利益之增加」。
    其主張已涉及實體認定，惟查提存事件係非訟事件，提存所
    就當事人之聲請，僅為形式上審查，並不就實體上認定，本
    件其假執行之內容與最後本案勝訴之內容不相同，提存所自
    不能為發回提存物之處分。從而，本院提存所認異議人取回
    提存物之聲請核與提存法第18條第1 項第1 款規定不符，而
    以98年7 月1 日（98）取字第2293號函駁回異議人領取提存
    物之聲請，所為處分，於法要屬有據，異議人聲請撤銷該處
    分，為無理由，應予駁回。
四、結論，本件聲明異議為無理由，依提存法第25條第1 項、非
    訟事件法第21條第2 項，民事訴訟法第78條，裁定如主文。
中    華    民    國    98    年     8    月    13    日
                  民事第三庭法  官  劉以全
以上正本證明與原本無異。
如對本裁定抗告須於裁定送達後10日內向本院提出抗告狀，並繳
納抗告費新臺幣1,000 元。
中    華    民    國    98    年     8    月    13    日
                            書記官  劉昌明

司法院資訊處製作；財團法人民間司法改革基金會備份。
